臺灣高等法院刑事裁定　　　　　　　　 94年度聲再字第137號
再審聲請人
即受判決人　甲○○
選任辯護人　沈明達律師
上列聲請人因妨害名譽案件，對於本院中華民國94年4月7日所為
第二審確定判決（94年度上易字第 243號），聲請再審，本院裁
定如下：
    主  文
再審之聲請駁回。
    理  由
一、本件聲請再審意旨略以：按不得上訴於第三審法院之案件，
    其經第二審確定之有罪判決，如就足生影響於判決之重要證
    據漏未審酌者，得為受判決人之利益，聲請再審，刑事訴訟
    法第四百二十一條定有明文。聲請人因妨害名譽案件，經鈞
    院九十四年度上易字第二四三號判決判處罪刑，惟告訴人王
    百宇所經營之「老王機車行」係於民國（下同）九十三年九
    月十八日始申請設立營業登記，而告訴人於申請設立登記前
    之九十一年四月十二日即穿著「非常ㄐ一車」機車行工作服
    營業，則聲請人於九十一年四月十二日上網留言時自不可能
    知道該機車行之負責人為告訴人，且該機車行既未申請設立
    登記，並無人格可言，此與刑法妨害名譽罪中足以毀損「他
    人」名譽之要件不符，又告訴人未申請設立登記竟即穿著「
    非常ㄐ一車」機車行工作服營業，實有使人誤認告訴人係開
    店」，況未申請營業登記而冒用他人店名為營業，與公共利
    益有關，當屬可受公評之事，依上，聲請人因而認該機車行
    欺騙消費者，始在網站留言警告網友勿受騙，並無何妨害名
    譽之犯行，原確定判決就此等重要證據漏未審酌，竟仍判處
    聲請人妨害名譽罪刑，自有違誤，為此不服而聲請再審，請
    求撤銷原判決，而為聲請人無罪之諭知云云。
二、按刑事訴訟法第四百二十一條所謂足生影響於判決之重要證
    據漏未審酌，必該漏未審酌之證據，確為真實，且足以認定
    受判決人應受無罪或輕於原審所認定之罪名始屬之；而所謂
    「漏未審酌」，自係指該證據於判決前已存在，且已顯現於
    卷宗內為法院所知悉之證據而言，否則當無漏未審酌之可言
    ；至於審酌該證據之結果，是否符合經驗法則或論理法則，
    要屬證據證明力之問題，並係屬法官職權審酌之範疇。查本
    院九十四年度上易字第二四三號刑事判決以聲請人甲○○於
    九十一年四月十二日凌晨零時三十五分許，在其位在臺北縣
    新店市○○路三十二號一樓住處內，以家中電腦聯結上網，
    進入東吳機研網站（網址：http: //scumotor.twbbs.org.t
    w)，於網站上繕打標題為「【黑店】北縣新店中華路上的老
    王機車行」、內容為「我是沒被坑啦，今天經過的時候看到
    店裡有18吋gt501和tt900，問的結果，分別是（新臺幣，下
    同）1500元和1000元，喔喔喔，根本不可能是這個價嘛，原
    來他賣的是二手胎，整理跟新的差不多，接下來，我問他rc
    co ntroller 一顆多少，他說："外面都賣10K（意指一萬元
    ），甚至15K，我賣你3.5K就好啦"，說什麼不裝被人家電假
    的，而且耗油是有rc車的兩倍（太誇大），接著又跟我說他
    有很棒的火星塞，一看是ngk的白金火星塞，賣一顆600（約
    市價兩倍），最後他說可以幫我改車，可以跑到200 喔，後
    來我準備要走的時候，看到他穿的Ｔ─Ｓhir t後面印著"非
    常ㄐㄧ車 "，應該是二手車店騙不夠再出來騙的吧，報告完
    畢。」等網路留言文字，指摘在臺北縣新店市○○路 111號
    獨資經營「老王機車行」之王百宇有以二手輪胎混充新胎、
    誇大商品效果、過份抬高商品售價等詐欺顧客行為，係經營
    「黑店」，並於網路上供不特定人觀看而散布之，足以毀損
    王百宇之名譽，因認聲請人所為係犯刑法第三百一十條第二
    項之妨害名譽罪等情，業據原確定判決於判決理由欄內詳加
    敘明其所憑之論據，並以聲請人所辯伊確有前往位在臺北縣
    新店市○○路一一一號之老王機車行，告訴人亦有對伊為如
    系爭網路留言文字所指之訛詐行為，故伊基於客觀事實，認
    定該機車行係黑店，且告訴人遲至系爭網路留言文字散布後
    達一年六月始提出本件告訴，已逾法定告訴期間云云，屬卸
    責之詞，不足採信，亦於判決理由內詳加說明，並一一予以
    指駁在卷。查聲請人聲請本件再審以告訴人於九十三年九月
    十八日設立登記「老王機車行」前之九十一年四月十二日即
    非法從事機車行之營業，且穿著「非常ㄐ一車」機車行之工
    作服，使人誤認當時告訴人係開設「非常ㄐ一車」機車行，
    因而詐騙消費者，係屬「黑店」，聲請人就此可受公評之事
    予以評論，自無妨害告訴人名譽之情事，有「老王機車行」
    臺北縣政府營利事業登記證可為證，原確定判決就此足以影
    響判決之重要證據漏未審酌等語，惟查告訴人於臺北縣新店
    市○○路一一一號獨資經營「老王機車行」，告訴人並於九
    十一年四月間即係穿著印有「非常ㄐㄧ車」之服裝在老王機
    車行內工作等情，固有上開營利事業登記證在卷可憑，並經
    告訴人供明在卷，然此已據原確定判決於判決理由中詳加敘
    明，並以告訴人在未依法設立登記「老王機車行」前即行營
    業，僅屬告訴人營業是否合法之問題，與本件聲請人是否以
    上揭不實事項指摘告訴人而妨害告訴人名譽無涉，已難認原
    確定判決就聲請人上揭聲請再審之事實有漏未審酌之可言，
    且查一般所謂「黑店」應係指商家以不正當方式訛詐消費者
    之營業行為而言，至未經依法設立登記即行營業，僅屬行政
    管理之範疇，實難認即係屬經營「黑店」，況查聲請人自承
    並未前往告訴人經營之「老王機車行」消費而被坑，而聲請
    人亦未能舉證證明上揭指述之內容係屬真實，則聲請人在未
    經查證之情況下即將上揭不實之文字內容主動、積極地散佈
    於他人，而使一般人對於告訴人之人格、品行為負面評價，
    因而毀損、貶抑告訴人名譽之犯意甚明。
    綜上所述，原確定判決已就聲請人何以應負本件妨害名譽罪
    責詳加調查認定，並已就聲請人執以聲請再審之上揭理由詳
    加調查，且於原確定判決理由敘明其斟酌取捨之心證，實無
    漏未審酌之可言，況聲請人據以聲請本件再審之理由亦不足
    以影響原確定判決之認定，核非屬合法之再審理由，是聲請
    人聲請本件再審，並無再審理由，應予駁回。
據上論斷，應依刑事訴訟法第四百三十四條第一項，裁定如主文
。
中　　華　　民　　國　　94　　年　 　5　　月　 　2　　日
　　　　　　　　　臺灣高等法院刑事第八庭
                                審判長法　官　吳　敦
　　　　　　　　　　　　　　　　　　  法　官  沈宜生
　　　　　　　　　　　　　　　　　　  法　官  張傳栗
以上正本證明與原本無異。
不得抗告。
　　　　　　　　　　　　　　　　　　　書記官　秦慧榮
中　　華　　民　　國　　94　　年　　5 　　月　　4 　　日
